【裁判字號】    98,訴,548
【裁判日期】    980909
【裁判案由】    妨害自由等
【裁判全文】
臺灣雲林地方法院刑事判決               98年度訴字第548號
公  訴  人  臺灣雲林地方法院檢察署檢察官
被      告  戊○○
            丁○○
上列被告因妨害自由等案件，經檢察官提起公訴（98年度調偵字
第276號），本院判決如下：
    主  文
戊○○共同犯以非法方法，剝奪人之行動自由罪，處有期徒刑肆
月，如易科罰金，以新臺幣壹仟元折算壹日；又共同犯傷害罪，
處有期徒刑陸月，如易科罰金，以新臺幣壹仟元折算壹日；又犯
恐嚇危害安全罪，處有期徒刑月。應執行有期徒刑拾月，如易
科罰金，以新臺幣壹仟元折算壹日。
丁○○共同犯以非法方法，剝奪人之行動自由罪，處有期徒刑肆
月，如易科罰金，以新臺幣壹仟元折算壹日；又共同犯傷害罪，
處有期徒刑陸月，如易科罰金，以新臺幣壹仟元折算壹日。應執
行有期徒刑柒月，如易科罰金，以新臺幣壹仟元折算壹日。
    事  實
一、戊○○與乙○○及乙○○之雇主「阿凱」有債務糾紛，乙○○遂於民國97年12月13日晚上前往戊○○家中，催討上揭債
    務，當日戊○○即開立金額共新臺幣（下同）9 萬元之本票
    3 張及借據1 紙與乙○○。戊○○因不滿乙○○向其催討債
    務，竟與丁○○及綽號「偉藍」等真實姓名年籍不詳之成年
    人數人（包括戊○○、丁○○共6 至7 人），共同基於妨害
    自由及傷害之犯意聯絡，由戊○○指示丁○○於翌日（14日
    ）凌晨打電話聯絡乙○○，要求乙○○同意更改戊○○所簽
    發之上開本票之到期日，並邀乙○○前往雲林縣斗六市○○
    路111 號丁○○友人「阿義」之住處商談。乙○○接獲電話
    後遂邀甲○○一同前往「阿義」住處，並於當日凌晨1 時抵
    達該處。戊○○、丁○○即夥同「偉藍」等數人，待乙○○
    與甲○○進入「阿義」住處約3 分鐘後，即關閉該處之鐵捲
    門，使乙○○、甲○○無法脫逃，而剝奪乙○○、甲○○之
    行動自由。丁○○並與「偉藍」等共6 至7 人，以徒手、持
    球棒、持煙灰缸等方式，共同毆打乙○○之頭部、軀幹，致
    乙○○受有頭部外傷腦震盪、臉部前額及鼻子挫擦傷、鼻子
    挫傷併線狀骨折、流鼻血、胸部挫傷、背部挫傷等傷害。甲○○見乙○○遭毆打，欲為勸阻，亦遭在場之人毆打（甲○○未提傷害告訴）。戊○○則於乙○○遭毆打時在旁觀看並
    出言要打死乙○○，迨乙○○被毆打約十分鐘後，戊○○始
    發現甲○○為其前雇主之子，經甲○○請求，戊○○始將乙○○、甲○○釋放。乙○○離去「阿義」住處時，戊○○又
    另起恐嚇危害安全之犯意，向乙○○恫嚇稱：「不可以收貨
    款，如再來收錢要打死你」等語，以此加害生命、身體之言
    詞，令乙○○心生畏懼，致生危害於乙○○之安全。
二、案經乙○○訴由雲林縣警察局斗六分局報告臺灣雲林地方法
    院檢察署檢察官偵查後提起公訴。
    理  由
一、證據能力之認定
    被告以外之人於審判外之陳述雖不符刑事訴訟法第159 條之
    1 至之4 等4 條之規定，而經當事人於審判程序同意作為證
    據，法院審酌該言詞陳述或書面陳述作成時之情況，認為適
    當者，亦得為證據，刑事訴訟法第159 條之5 第1 項定有明
    文。其立法意旨在於傳聞證據未經當事人之反對詰問予以核
    實，原則上先予排除。惟若當事人已放棄反對詰問權，於審
    判程序中表明同意該等傳聞證據可作為證據，基於尊重當事
    人對傳聞證據之處分權，及證據資料愈豐富，愈有助於真實
    發見之理念，且強化言詞辯論主義，使訴訟程序得以順暢進
    行，上開傳聞證據亦均具有證據能力。經查，被告及檢察官
    就本院下列所引用被告以外之人於審判外之陳述，於審判程
    序均同意作為證據，且本院審酌前開證據資料作成時之情況
    ，均無不法之情事，且與待證事實具有關聯性，認為適宜作
    為本案之證據，故均有證據能力。
二、本件被告戊○○固坦承被害人乙○○於97年12月13日晚上有
    前往其住處催討債務，當日其即開立金額共9 萬元之本票3
    張及借據1 紙與乙○○。惟否認有為被訴之犯行，辯稱：我
    只是要請乙○○同意更改上開本票之到期日，因為丁○○與
    乙○○比較熟，所以我請丁○○幫我打電話約乙○○至位於
    雲林縣斗六市○○路111 號之「阿義」住處。後來乙○○、
    甲○○抵達阿義住處時，我沒有按下鐵捲門不讓乙○○、甲○○離去，也沒有叫被告丁○○或其他人毆打乙○○，後來
    我聽到屋外有吵架聲，出去查看，才發現被告丁○○與乙○○在屋外互毆，我將他們拉開後，乙○○、甲○○即離開，
    我也沒有出言恐嚇乙○○云云；被告丁○○固坦承有受戊○○之託，約被害人乙○○至「阿義」住處，並在該處毆打乙○○，惟辯稱：只有我一個人打乙○○，是因為幫戊○○協
    調本票事宜，沒有談成就打了起來。而且我毆打乙○○的地
    點在「阿義」住處屋外，並非在屋內，所以也沒有關閉鐵捲
    門，不讓乙○○、甲○○離去云云。
三、經查：
  (一)被害人即證人乙○○於本院審理時證稱：約4 、5 年前，被
    告戊○○經營釣蝦場的時候，有欠我跟我的老闆共9 萬元。
    97年12月13日晚上我前往戊○○家中，催討上揭債務，當日
    戊○○即開立金額共9 萬元之本票3 張及借據1 紙給我。翌
    日凌晨戊○○又請丁○○打電話給我，當時我與丁○○、戊○○都有講到話，他們叫我去「阿義」住處，讓戊○○更改
    上開本票的到期日。我就與甲○○於當日凌晨一起去「阿義
    」住處。我與甲○○到達「阿義」住處後，丁○○就問我是
    否有去跟福哥（指戊○○）收錢，我就說我是去收貨款，又
    問我是否認識被告戊○○，我說認識，他就說你認識戊○○
    還去收錢，然後沒有說幾句話，自我進入該處約3 分鐘，就
    有人將鐵捲門拉下來，再來包括被告丁○○、「偉藍」等6
    至7 人就開始打我頭部及軀幹，丁○○是以徒手打我，其他
    有人持球棒、煙灰缸打我，但我不確定被告戊○○有沒有下
    手打我，不過戊○○在我被打時有在旁邊說要打死我。我在
    「阿義」住處內被打了約10分鐘左右。後來戊○○認出甲○○是他之前老闆的兒子，才開門讓我跟甲○○離去。乙○○
    在我離去時還對我說：「不可以收貨款，如再來收錢要打死
    你」這句話。後來我去報警時，警察說有人報案稱「阿義」
    住處有人打架，但是巡邏經過沒有看到人，我就跟警察說因
    為丁○○等人打我時有將鐵門關起來等語（本院卷第36頁背
    面至第44頁背面）。另證人即被害人甲○○於本院審理時就
    本件犯罪事實亦證述明確（本院卷第45頁至第50頁），其證
    述並與被害人乙○○所述大致相符，而均為不利於被告等2
    人之證述。
  (二)又本件被害人乙○○確實因受有頭部外傷腦震盪、臉部前額
    及鼻子挫擦傷、鼻子挫傷併線狀骨折、流鼻血、胸部挫傷、
    背部挫傷等傷害，於97年12月14日至洪揚醫院看診及住院4
    日，有洪揚醫院診斷證明書1 紙在卷可稽（警卷第17頁），
    又有照片7 張（警卷第18頁、98年度調偵字第205 號卷第2
    頁至第4 頁）、借據1 紙（98年度偵字第1430號卷第15頁）
    在卷可佐，足認被害人乙○○、甲○○等人之證述並非虛妄
    ，應可採信。
  (三)被告等雖以前詞置辯，惟查：
    1.被害人乙○○於97年12月13日晚上有前往被告戊○○住處
      ，催討債務，被告戊○○於當日即開立金額共9 萬元之本
      票3 張及借據1 紙與乙○○。被告戊○○並於翌日凌晨託
      丁○○打電話聯絡乙○○，請求乙○○同意更改戊○○所
      簽發之上開本票之到期日，並請乙○○前往雲林縣斗六市
      ○○路111 號丁○○友人「阿義」住處商談等情，為被告
      2 人所不否認，而被告戊○○於本院審理時稱：乙○○去
      我家的時候，也是帶人去我家，他還一直逼說死人的錢他
      也收的到，就叫我簽本票，簽本票的時候，我說還有一個
      月就過年，我是不是可以先還他一半，他堅持不肯，我簽
      完本票後過4 小時就請被告丁○○向乙○○說票期可否改
      長一點，乙○○竟說本票已經簽好了，就不要再說了。我
      5 年沒有看到乙○○，他一下子帶人去我家就要錢，年輕
      人怎麼會如此對人，我不是欠錢不還，不過乙○○替人家
      要錢的方法是不對的等語（本院卷第58頁）。即本件係起
      因於被告戊○○受被害人乙○○討債，並簽立本票償債，
      經被告戊○○親自請求被害人乙○○更改本票到期日，為
      被害人乙○○所拒，衡之常情，已可認定被告戊○○係因
      不滿被害人乙○○之討債行為及方式，而生傷害被害人乙○○之犯意。
    2.又被告丁○○受被告戊○○之託，邀被害人乙○○至「阿
      義」住處，處理被害人乙○○與被告戊○○間之債權、債
      務事宜，並下手毆打被害人乙○○，為被告丁○○所坦認
      ，從上開客觀之事實，及被害人乙○○、甲○○之證詞，
      已足以認定被告丁○○與被告戊○○確有共同傷害之犯意
      聯絡。況被告戊○○、丁○○若無傷害被害人乙○○之犯
      意，其等可自行前往被害人之住處或被害人指定之處所或
      其他與被害人約定之公共場所商討更改本票到期日事宜，
      然本件被告等2 人既然約被害人乙○○至「阿義」住處，
      使被害人在該處遭毆傷，被告等辯稱其等無傷害之犯意聯
      絡云云，益見為卸責之詞。
    3.被害人乙○○於本件案發時，在有證人甲○○的陪同下，
      至「阿義」住處，卻遭毆打，而受有頭部外傷腦震盪、臉
      部前額及鼻子挫擦傷、鼻子挫傷併線狀骨折、流鼻血、胸
      部挫傷、背部挫傷等傷害，並經住院4 日，其所受傷害之
      程度不輕，該傷勢應非被告丁○○1 人以徒手方式所能造
      成，故被告丁○○辯稱僅有其1 人徒手傷害被害人乙○○
      為不可採。又被告戊○○即便未親自下手毆打被害人乙○○，惟被告戊○○當日既在現場，且其與丁○○有共同傷
      害之犯意聯絡，已如前述，則被告戊○○亦為本件傷害犯
      行之共犯，並無疑義。
    4.被害人乙○○既係應邀至「阿義」住處商討債務，一般商
      討債務多在屋內進行，則被害人乙○○確有進入該住處，
      而在該住處內遭毆傷應可認定。又「阿義」住處門口有一
      供出入之門，證人甲○○於本院審理時證稱該可供出入之
      門（即警卷第18頁之照片）上方設置有一鐵捲門。另該可
      供出入之門旁邊為一大型玻璃窗。而該住處門口正面（即
      包含上開可供出入之門及玻璃窗）上方裝設有另一大型鐵
      捲門，且該住處屋內進門左側有鐵捲門開關，分別有照片
      6 張在卷可佐（98年度調偵字第205 號卷第2 至4 頁），
      及經證人甲○○證述在卷（本院卷第50頁背面），則被告
      等傷害被害人乙○○時為恐乙○○、甲○○逃脫及他人透
      過大型玻璃窗目擊犯罪而報案，應會共同基於妨害自由之
      犯意聯絡將該住處鐵捲門關閉，故被告等辯稱並未關閉鐵
      捲門，以妨害被害人乙○○、甲○○之自由，及被告丁○○辯稱係在「阿義」住處「屋外」歐打乙○○云云，為不
      可採。
    5.被告戊○○釋放被害人乙○○後，向乙○○恫嚇稱：「不
      可以收貨款，如再來收錢要打死你」等語，為被害人乙○○證述在卷，衡情被告戊○○係為使被害人乙○○不再向
      其追討債務，或因一時氣憤，而出上開加害生命、身體之
      恫嚇言詞，亦相當符合經驗法則及常理，故被告戊○○辯
      稱並未以上開言語恐嚇乙○○云云，亦不足採。
四、論罪科刑
    核被告丁○○、戊○○就毆傷被害人乙○○及關閉鐵捲門使
    乙○○無法離去等所為，係犯刑法第277 條第1 項傷害罪、
    第302 條第1 項以非法方法剝奪人之行動自由罪。被告等2
    人就上開所犯2 罪，有犯意聯絡與行為分擔，均為共同正犯
    。被告等2 人以一行為剝奪被害人乙○○、甲○○等2 人之
    行動自由，為想像競合犯，應從一重處斷。另被告戊○○向
    被害人乙○○恫嚇稱：「不可以收貨款，如再來收錢要打死
    你」等語，所為係犯刑法第305 條恐嚇危害安全罪。其等所
    犯上開各罪間，犯意各別，行為互殊，應分論併罰。爰審酌
    被告等2 人均無因犯罪經判處徒刑之前案紀錄，素行良好，
    本件犯行造成被害人身體不輕之傷害、行動自由遭剝奪及心
    裡畏懼，並不應該，犯後又未與被害人達成和解，並於本院
    審理時飾詞否認犯行，希冀僥倖免受刑罰，未見悔意，及其
    等犯罪之手段、智識程度、家庭狀況等一切情狀，分別量處
    被告所犯各罪如主文所示之刑，並均定其等之應執行刑。再
    依司法院98年6 月19日公布之釋字第662 號解釋：「中華民
    國94年2 月2 日修正公布之現行刑法第41條第2 項，關於數
    罪併罰，數宣告刑均得易科罰金，而定應執行刑之刑逾6 個
    月者，排除適用同條第1 項得易科罰金之規定部分，與憲法
    第23條規定有違，並與本院釋字第366 號解釋意旨不符，應
    自本解釋公布之日起失其效力。」故對於數罪併罰，數宣告
    刑均得易科罰金，而定應執行之刑超過6 個月之案件，依司
    法院大法官釋字第366 號、第662 號解釋意旨，仍得易科罰
    金，是本件併為宣告被告等所犯各罪刑及應執行刑如易科罰
    金之折算標準。
據上論斷，應依刑事訴訟法第299 條第1 項前段，刑法第28條、
第55條前段、第277 條第1 項、第302 條第1 項、第305 條、第
41條第1 項前段，司法院大法官釋字第662 號解釋，刑法施行法
第1 條之1 第1 項、第2 項前段，判決如主文。
本案經檢察官丙○○到庭執行職務。
中    華    民    國    98    年    9     月     9    日
            刑事第二庭    審判長法  官  陳定國
                                法  官  許佩如
                                法  官  楊昱辰
以上正本證明與原本無異。
如不服本判決應於收受判決後10日內向本院提出上訴書狀，並應
敘述具體理由；其未敘述上訴理由者，應於上訴期間屆滿後20日
內向本院補提理由書（均須按他造當事人之人數附繕本）。「切
勿逕送上級法院」。
                                書記官  林惠鳳
中    華    民    國    98    年    9     月     9    日
附錄法條：
中華民國刑法第277條第1項
傷害人之身體或健康者，處 3 年以下有期徒刑、拘役或 1 千元
以下罰金。
中華民國刑法第302條第1項
私行拘禁或以其他非法方法，剝奪人之行動自由者，處 5 年以下
有期徒刑、拘役或 3 百元以下罰金。
中華民國刑法第305條
以加害生命、身體、自由、名譽、財產之事，恐嚇他人致生危害
於安全者，處 2 年以下有期徒刑、拘役或 3 百元以下罰金。


司法院資訊處製作；財團法人民間司法改革基金會備份。
